【裁判字號】    97,交抗,883
【裁判日期】    970812
【裁判案由】    聲明異議
【裁判全文】
臺灣高等法院臺中分院刑事裁定         97年度交抗字第883號
抗  告  人
即受處分人  乙○○
送達代收人  甲○○
上列抗告人因違反道路交通管理處罰條例案件，不服臺灣臺中地
方法院中華民國97年6 月30日97年度交聲字第1306號裁定，提起
抗告，本院裁定如下：
    主  文
抗告駁回。
    理  由
一、抗告意旨如附件抗告狀影本內容所載（如附件）。
二、原裁定意旨如附件裁定書內容所載（如附件）。
三、按汽車駕駛人，行經有燈光號誌管制之交岔路口闖紅燈者，
    處新台幣1800元以上5400元以下罰鍰，並記違規點數3 點，
    道路交通管理處罰條例第53條第1項、第63條第1項第3 款分
    別定有明文。
四、經查：
    (一)抗告人即受處分人乙○○（以下稱抗告人），於97年3月7
      日下午15 時10分許駕駛車號M6-3567號自用小客車，在臺
      中縣清水鎮○○路與中央路口處，有燈光號誌管制之交岔
      路口闖紅燈之違規行為，有臺中縣警察局舉發違反道路交
      通管理事件通知單在卷可稽。抗告人雖否認違規，並拒絕
      簽收，惟依違反道路交通管理事件統一裁罰基準及處理細
      則第11條第1項第1款規定：「當場舉發者，應填記駕駛人
      或行為人姓名、性別、出生年月日、地址、身分證統一編
      號及車主姓名、地址、車牌號碼、車輛種類。被查獲之駕
      駛人或行為人為受處分人時，應於填記通知單後將通知聯
      交付該駕駛人或行為人簽名或蓋章收受之；拒絕簽章者，
      仍應將通知聯交付該駕駛人或行為人收受，並記明其事由
      及交付之時間；拒絕收受者，應告知其應到案時間及處所
      ，並記明事由與告知事項，視為已收受」。本件抗告人違
      規當日既經舉發員警鄭頲鴻（以下稱員警）當場舉發，且
      即時掣發通知單交由抗告人收受，雖抗告人拒絕在該通知
      單上簽名或蓋章並收受之，然該通知單既由警員在其上載
      明「拒簽拒收」並記明其事由，有卷附通知單可憑，依前
      揭規定，即視同受處分人業已合法收受該通知單，合先敘
      明。又依卷所附臺中縣警察局清水分局97年4月1日中縣清
      警交字第0970026095號函所載：「二、經查本案係舉發員
      警於97年3月7日15時10分執行勤務時，在清水鎮○○路與
      中央路口，當場發現陳情人駕駛自小客車（車號M6-3 567
      ）違規闖越該路口紅燈直行（三民路由東往西方向），警
      方見狀立即鳴笛攔查該車，警方依法舉發並無違誤」，故
      關於抗告人闖紅燈之違規事實，堪信為真。
    (二)再者，交通員警掣單舉發違反道路交通管理處罰條例所列
      之違規事實，本質上為行政處分，係公務員基於職務上權
      力，依法就特定之具體事件所為具公法上效果之單方行政
      行為，基於公務員為公法上行為具有公信力之原則，該行
      政處分當可被推定為真正，使執勤員警得當場處分，以達
      其維護交通秩序及安全之行政目的。本件違規事實確有上
      述證據可稽，且現場舉發員警與抗告人素不相識，倘抗告
      人並無違規之事實，衡情員警當無故意攔停舉發之理，是
      執勤員警本其維護交通秩序及安全之職責所為之舉發，應
      受合法、正確之推定。此外，警察舉發交通違規行為，並
      不以照相、錄影為必要之證明方法，若強求各種交通違規
      行為均須以照相、錄影為其裁罰依據，事實上顯不可能，
      蓋以諸多違規行為之發生難以預期，違規狀態稍縱即逝，
      如闖紅燈（在未設置闖紅燈自動照相儀器之處所）；未戴
      安全帽之騎士見警攔查，隨即戴上安全帽；未繫安全帶之
      汽車駕駛見警攔查，隨即繫上安全帶等情形，根本無法期
      待此類違規行為均須照相、錄影為證。故本件縱未有照相
      、錄影存證，抗告人於前開時地確有闖紅燈之違規行為，
      仍堪認定，其否認違規之情，辯以舉發員警之取締處罰未
      有科學儀器採證，有失依據云云，尚屬無據，不足為採。
    (三)至抗告意旨另述，臺中縣清警交字第0970026095號函與臺
      中縣清警交字第0970025949號函之說明違規日期各為97年
      3月7 日及97年3月17日，二者不一，顯見舉發單位處理粗
      糙。惟此尚不影響本院判斷原審法院認定抗告人之違規事
      實所為裁定於法並無違誤，且瑕疵並非重大僅由該原舉發
      單位更正即足，爰一併敘明。
    (四)綜上所述，員警在抗告人駕車闖紅燈之違規行為當場舉發
      ，尚符合上開法律之規定。是原處分機關援引前揭規定，
      對於抗告人違反道路交通管理處罰條例第53條第1 項規定
      ，於97年4月3日，以中監違字第裁60-HC0000000號裁決書
      裁處罰鍰新台幣（下同）2700元整，並依道路交通管理處
      罰條例第63條第3項規定記違規點數3點，於法並無不合。
      從而，原審法院因認抗告人確有如舉發違反道路交通管理
      事件通知單所載之違規事實，認原處分機關之處分適法，
      其駁回抗告人之聲明異議，經核實屬有據。抗告意旨指摘
      原裁定不當，其否認違規之情，自不足採，是其抗告為無
      理由，應予駁回。
五、據上論結，應依道路交通案件處理辦法第26條、刑事訴訟法
    第412條，爰裁定如主文。
中    華    民    國    97    年    8    月   12    日
            刑事第三庭    審判長法  官  王  增  瑜
                                法  官  蔡  紹  良
                                法  官  梁  堯  銘
上列正本證明與原本無異。
不得抗告。
                                書記官  陳  麗  玉
中    華    民    國    97    年    8    月   13    日


司法院資訊處製作；財團法人民間司法改革基金會備份。
